【裁判字號】    89,訴,232
【裁判日期】    891117
【裁判案由】    過失致死
【裁判全文】
臺灣臺東地方法院刑事判決                          八十九年度訴字第二三二號
    公  訴  人  臺灣臺東地方法院檢察署檢察官
    被      告  甲○○
右列被告因過失致死案件，經檢察官提起公訴（八十九年度偵字第一六六九號），本
院判決如左：
    主      文
甲○○從事業務之人，因業務上之過失致人於死，處有期徒刑拾個月，緩刑貳年。
被訴違反勞工安全衛生法第三十二條第一項第二款部分，無罪。
    事      實
一、甲○○是以承攬營造工程維生，屬於從事業務之人。在民國八十九年的七月份，
    川楓鐵材股份有限公司（以下簡稱川楓公司）承包永豐餘造紙股份有限公司（以
    下簡稱永豐餘公司）臺東廠的鍋爐廠房屋頂翻修工程，而甲○○向川楓公司承包
    其中的石棉瓦更換工程，並且僱用勞工張惠生從事更換石棉瓦的工作，因此，甲
    ○○是屬於勞工安全衛生法上所說的雇主，有義務來維護勞工工作上的安全，而
    應該注意勞工在高度二公尺以上的高處作業而有墜落之虞，就應裝設防護網、或
    設置防止勞工踏穿石棉瓦的踏板，並且使勞工確實使用安全帽、安全帶以及其他
    必要的防護工具，以便防止勞工發生意外的職業災害。但是，甲○○竟然疏於注
    意，沒有採取安全防範措施來防止工地災害的危險發生，在沒有裝設安全護網或
    設置防止勞工踏穿石棉瓦的踏板，也沒有確實要求張惠生要使用安全帶的情況之
    下，仍然叫張惠生到永豐餘公司的鍋爐廠房屋頂上工作，而按照當時的現場情況
    ，又沒有不能注意的情形出現，不料，在八十九年七月二十二日的上午，大約十
    一點三十分左右，張惠生在甲○○沒有為他採取足夠的安全防護措施之下，因為
    不小心踏穿屋頂的石棉瓦，而從鍋爐廠房的屋頂墜落下來，經過同事將張惠生送
    醫急救，卻仍然在當天下午四點三十分左右，因顱內出血而不治死亡。
二、本案是臺灣臺東地方法院檢察署檢察官自動檢舉而偵查起訴。
    理      由
甲、有罪部分（過失致死罪）：
  一、本案的被告甲○○對於右邊敘述的時間、地點，因為自己業務上的疏失，使得
      被害人張惠生發生死亡職業災害的犯罪事實，被告在檢察官偵查與本院審理中
      ，都已經明白承認。而且被害人的間接死亡原因，是因為「雇主在現場工地未
      設置防止勞工踏穿石棉板之踏板或設安全護網及未使勞工確實使用安全帶、安
      全帽」等安全維護措施，可以參閱附在檢方偵查卷內的行政院勞工委員會南區
      勞動檢查所（以下簡稱為：南區勞動檢查所），在八十九年八月十四日發給臺
      東地檢署的八九南檢製字第一一二一九號函及所附的檢查報告書。而張惠生是
      從鍋爐廠房的屋頂落地面導致顱內出血死亡，也經過臺灣臺東地方法院檢察署
      檢察官率同法醫師相驗，分別製有相驗屍體證明書、驗斷書及勘驗筆錄附卷可
      以證明。
      被告既然是死者張惠生的雇主，對於現場工地施工的安全維護，自然應該採取
      必要的防護措施，來防止職業災害的發生，並且當時的現場狀況，又沒有不能
      注意的情形出現，被告疏於採取必要的安全防護措施，而造成被害人死亡，被
      告的行為當然具有過失，並且，其過失行為確實是造成被害人死亡結果的原因
      ，兩者之間具有相當的因果關係。故本件犯罪事實非常清楚，證據也很明確，
      被告因業務上的過失行為而致人於死的犯罪行為應可認定。
  二、被告所觸犯的罪名是；刑法第二百七十六條第二項的業務過失致死罪及勞工安
      全衛生法第三十一條第一項的犯罪。雖然檢察官在「所犯法條」沒有提及到被
      告違反勞工全衛生法第三十一條第一項的犯罪，但是，檢察官在犯罪事實裡面
      已經有提到，所以，本院依法可以對被告違反勞工全衛生法第三十一條第一項
      的犯罪來審理，並且補充說明本案的法律適用。
      因此，被告所犯的這兩個罪，乃是以一個行為而觸犯數罪，依照刑法第五十五
      條前段規定：「一行為而觸犯數罪名者，從一重處斷」，依法應該以刑度比較
      重的業務過失致死來論罪、科刑。
      於是，本院審酌被告本身的過失程度，本件的犯罪情節與所造成的損害，被告
      事後又已經和被害人的家屬達成和解，有和解書附在本院卷內可以證明，以及
      被告在犯罪後的態度等一切情狀之後，而量處如主文第一項所記載的刑罰。
      最後，被告沒有受過有期徒刑以上的刑之宣告，可以參閱附在本院卷內的臺灣
      臺東地方法院檢察署刑案資料查註紀錄表，相信經過這次血淋淋的教訓之後，
      被告應該知道雇主有維護勞工安全的義務，而不敢再度輕易地觸法犯罪，本院
      因而認為對被告所宣告的刑罰，以暫時不用執行比較適當，所以，一併宣告緩
      刑二年，以便給他一個改過自新的機會。
乙、無罪部分（被訴違反勞工安全衛生法第三十二條第一項第二款）：
  一、檢察官另外起訴被告的大意是說：被告是死者張惠生的雇主，而張惠生在八十
      九年七月二十二日下午四點三十分左右，因為發生職業災害而死亡，被告卻沒
      有在死亡災害發生之後的二十四小時之內，報告南區勞動檢查所，因而認為被
      告涉嫌違反勞工安全衛生法第三十二條第一項第二款的犯罪。
  二、本院判決被告無罪的法律依據，是依照刑事訴訟法第一百五十四條規定：「犯
      罪事實應依證據認定之，無證據不得推定其犯罪事實」，第一百五十六條第二
      項規定：「被告之自白，不得作為有罪判決之唯一證據，仍應調查其他必要之
      證據，以察其是否與事實相符」，以及第三百零一條第一項前段規定：「不能
      證明被告犯罪者，應諭知無罪之判決」。另外在證據的採證上面，還參考最高
      法院四十年臺上字第八六號的判例：「事實之認定，應憑證據，如未能發現相
      當證據，或證據不足以證明，自不能以推測或擬制之方法，以為裁判基礎」。
  三、本案的檢察官認為被告涉嫌違反勞工安全衛生法第三十二條第一項第二款的犯
      罪，是以被告自己在檢察官偵查中所說的自白，作為起訴的主要依據。但是，
      被告在本院調查時，卻否認他沒有在二十四小時之內，向南區勞動檢查所報告
      死亡災害的犯罪事實，並且抗辯說：「我們有打電話通知南區勞動檢查所，當
      天是星期六，星期日他們就派員過來看，是我麻煩永豐餘公司乙○○，幫我打
      的」。
  四、本院經過調查後的發現是；被告所說的請永豐餘公司乙○○，代為打電話向南
      區勞動檢查所報告死亡職業災害的事情，證人乙○○（永豐餘公司台東廠工業
      安全組主任）在本院審理時具結作證說：「我當天（二十二日）下午有打電話
      ，當天下午是被告拜託我打的，但電話不通，隔天早上是廠裡的監工和我一起
      打的」，證人所說的事情經過，和被告所講的情形，是互相符合的，並且從南
      區勞動檢查所發給臺東地檢署的函文內容，也可以證明此事。由此可知；被告
      確實有在死亡災害發生之後的二十四小時之內，請人向南區勞動檢查所報告，
      被告並沒有違犯檢察官在起訴書所說的犯罪事實。
  五、總之，本院調查審理所得到的證據顯示，不能證明被告有罪。此外，也沒有查
      到其他的事證能夠證明被告確實有檢察官所起訴的犯罪行為。因此，依照前面
      所列舉的法條與判例要旨，被告的犯罪，乃屬於不能證明，自然應該對被告被
      訴違反勞工安全衛生法第三十二條第一項第二款的部分，另外諭知無罪的判決
      。
據上論斷，應依刑事訴訟法第二百九十九條第一項前段、第三百零一條第一項，勞工
安全衛生法第三十一條第一項、第五條第一項第五款，刑法第十一條前段、第二百七
十六條第二項、第五十五條、第七十四條第一款，罰金罰鍰提高標準條例第一條前段
，判決如主文。
本案經檢察官張德寬到庭執行職務
中      華      民      國      八十九    年      十一    月      十七  日
                                  臺灣臺東地方法院刑事庭
                                      法  官  甘  大  空
右正本證明與原本無異。
如不服本判決，應於判決送達後十日內，向本院提出上訴狀。
                                      書記官  賴  淑  芬
中    華    民    國      八十九      年    十一      月      二十三    日
 附記：
刑法第二百七十六條第二項
從事業務之人，因業務上之過失犯前項之罪者，處五年以下有期徒刑或拘役，得併科
三千元以下罰金。


司法院資訊處製作；財團法人民間司法改革基金會備份。
